臺灣臺中地方法院民事裁定　　　　　　100年度家聲字第181號
聲　請　人　張桂美
相　對　人　陳永松
上列當事人間聲請定扶養費事件，本院裁定如下：
    主  文
相對人應自本裁定確定之日起，分別至未成年子女陳玥彤、陳奕
丞、陳玟成年之日止，按月於每月五日前，各給付未成年子女
陳玥彤、陳奕丞、陳玟扶養費新臺幣伍仟元。如遲誤一期履行
，其後之給付視為亦已到期。
程序費用由相對人負擔。
    理  由
壹、聲請意旨略以：聲請人與相對人前為夫妻，共同育有未成年
    子女陳玥彤（女、民國○○年○月○○日生）、陳奕丞（男，86
    年3月13日生）、陳玟（女，89年10月25日生）3人，嗣兩
    造於94年12月15日協議離婚，並約定前開未成年子女權利義
    務之行使負擔由聲請人與相對人共同任之，且相對人應按月
    給付聲請人新臺幣（下同）15,000元，作為前開未成年子女
    之扶養費用，惟相對人對子女未盡任何扶養監護之責，聲請
    人遂提起改定未成年人監護人訴訟，經鈞院裁定關於未成年
    子女陳玥彤、陳奕丞、陳玟權利義務之行使或負擔，改定
    由聲請人任之。然自雙方離婚後，未成年子女陳玥彤、陳奕
    丞、陳玟皆由聲請人獨自扶養照顧，相對人均未給付子女
    任何扶養費用，依兩造之約定，相對人每月應分別負擔未成
    年子女陳玥彤、陳奕丞、陳玟之扶養費各為5,000元，爰
    依法請求相對人自本裁定確定之日起，分別至未成年子女陳
    玥彤、陳奕丞、陳玟成年之日止，按月給付聲請人關於未
    成年子女陳玥彤、陳奕丞、陳玟扶養費各5,000元，如有
    遲誤1期履行，其後之給付視為亦已到期等語。
貳、相對人則以：兩造確實於離婚時約定，相對人每月給付子女
    之扶養費各5,000元，但伊現在沒工作，尚有貸款及稅金要
    付，與父母同住，需負擔父母生活費用，伊現在只有打零工
    ，負擔不起等語，資為抗辯。
參、按父母對於未成年之子女，有保護及教養之權利義務，民法
    第1084條第2 項定有明文，此所謂保護及教養之權利義務，
    包括扶養在內（最高法院92年度臺上字第 219號判決意旨參
    照）；且依民法第1116條之2、第1115條第3項之規定，父母
    離婚後，就其因保護及教養未成年子女所生之扶養義務，應
    不受影響，仍應各按其經濟能力，分擔義務。次按法院依民
    法第1055條之規定，為酌定、改定或變更時，得命交付子女
    、未行使或負擔權利義務之一方與未成年子女會面交往之方
    式與期間、給付扶養費、交付身分證明文件或其他財物，或
    命為相當之處分，並得訂定必要事項；前項扶養費之給付，
    法院得依聲請或依職權，命為一次給付或分期給付；分期給
    付遲誤一期履行者，其後之期間視為亦已到期，非訟事件法
    第127 條定有明文。又未成年子女之父或母得以自己名義，
    依非訟事件法第71條之6（即現行法第127條）規定，聲請他
    方給付未成年子女之扶養費（最高法院94年度台抗字第364
    號民事裁定參照）。復按關於扶養之程度，應按受扶養權利
    者之需要，與負扶養義務者之經濟能力及身分定之（最高法
    院84年度台上字第2888號民事判決參照）。
肆、經查：
一、本件聲請人主張其與相對人前為夫妻，共同育有未成年子女
    陳玥彤（女、83年7月17日生）、陳奕丞（男，86年3月13
    日生）、陳玟（女，89年10月25日生）3人，嗣兩造協議
    離婚，未成年子女權利義務之行使負擔原由聲請人與相對人
    共同任之，改定由聲請人任之等事實，有戶籍謄本在卷可證
    ，並經本院調取本院97年度監字第16號民事卷，核閱屬實。
    則聲請人依前開規定以自己名義，請求未成年子女陳玥彤、
    陳奕丞、陳玟之父即相對人，給付未成年子女陳玥彤、陳
    奕丞、陳玟之扶養費，自屬有據。
二、按行政院主計處每年發布之『家庭收支調查報告』，其經常
    性支出包括消費性支出及非消費性支出，其項目則涵括食衣
    住行育樂及保險等生活範圍，且係不分成年人與未成年人一
    般日常生活之消費支出，固非無反映國民生活水準之功能。
    惟衡諸目前國人貧富差距擴大，且漸有Ｍ型化社會之趨勢，
    在財富集中於少數人之情況下，若以該調查報告所載之統計
    結果作為支出標準，如非家庭收入達中上程度者，恐難以負
    荷。此觀諸前揭家庭收支調查報告所載以聲請人居住地域之
    臺中市豐原區市民，98年每人每月支出高達18,569元（元以
    下四捨五入），以一家4口計算，每月支出74,276元以上，
    縱家庭總收入9萬元以上（按：應有一定比例作為儲蓄、置
    產或投資用）者，亦顯無法負擔此一生活支出水平。經查：
    聲請人為高職畢業，從事家庭美髮，收入不穩定，有時約3
    萬元，又聲請人並無前科，名下有房屋、土地、汽車各1筆
    ，投資12筆，財產總額為1,916,960元，99年度所得給付總
    額為37,469元，被告為高職肄業，目前打零工，名下有房屋
    1棟、汽車2輛，財產總額為726,900元，99年度所得給付總
    額為154,000元，此有稅務電子閘門財產調件明細表在卷可
    稽。顯見聲請人及相對人合計之收入應屬中下程度，故以前
    揭家庭收支調查報告內容作為其等扶養子女所需之標準，顯
    然過高，本院認應依前揭行政院主計處發布之平均每人月消
    費支出數額酌減以每月各10,000元作為扶養陳玥彤、陳奕丞
    、陳玟所需之標準，較為公平妥適。再參聲請人為59年9
    月2日生，相對人為57年1月9日生，均正值青壯年非無工作
    能力；再衡之陳玥彤、陳奕丞、陳玟均由聲請人實際負責
    生活照顧，其所付出之勞力亦非不能評價為扶養費之一部。
    是本院認兩造應依1比1之比例分擔子女之扶養費為適當，即
    相對人即應負擔聲請人每月之扶養費用，以各5,000元為適
    當。據此，相對人應自本裁定確定之日起，分別至陳玥彤、
    陳奕丞、陳玟成年之日止，按月於每月5日前，給付陳玥
    彤、陳奕丞、陳玟扶養費用各5,000元為適當。
三、按扶養費乃維持受扶養權利人生活所需之費用，其費用之需
    求係陸續發生，而在行使負擔子女權利義務之一方，其支出
    亦屬繼續性之給付，並非一次給付；但如父母之一方或雙方
    過去即有惡意不給付之行為，可預見其將來有到期不履行之
    虞，則例外採用一次給付之方式，應較符合其債務之本旨。
    是本件自仍應以分期給付為原則，而本件除無其他特別情事
    足資證明有命扶養義務人一次給付之必要外，命扶養義務人
    一次給付鉅額之扶養費用總數亦不可能，是本件爰依前開非
    訟事件法之規定，命相對人分期按月於每月5日前給付前開
    未成年子女之扶養費用。
四、綜上所述，聲請人請求相對人應自本裁定確定之日起，分別
    至未成年子女陳玥彤、陳奕丞、陳玟成年之日止，按月於
    每月5日前給付聲請人關於未成年子女陳玥彤、陳奕丞、陳
    玟之扶養費5,000元，為有理由，應予准許。再者，因按
    月給付之金額不高，為恐日後相對人有拒絕或拖延之情，而
    不利未成年子女之利益，併定分期給付遲誤一期履行者，其
    後之給付視為亦已到期，以維未成年子女之最佳利益，爰裁
    定如主文所示。
肆、本件事證已臻明確，關於聲請人及相對人其餘主張、陳述並
    所提證據，認均與本件結論無礙，不再一一論述，併予敘明
    。
伍、程序費用負擔之依據：非訟事件法第122條第3項前段。
中    華    民    國  100    年    6    月    30   日
                  家事法庭    法  官  涂秀玲
以上為正本係照原本作成。
如對本裁定抗告須於裁定送達後10日內向本院提出抗告狀（須附
繕本）。
中    華    民    國  100    年    6    月    30   日
                              書記官  薛淑玲